【裁判字號】    92,停,49
【裁判日期】    920530
【裁判案由】    聲請停止執行
【裁判全文】
臺北高等行政法院裁定                                九十二年度停字第四九號
    聲  請  人  甲○○
    代  理  人  林良財律師
    相  對  人  桃園縣政府
    代  表  人  乙○○縣長）.
    代  理  人  丙○○
                丁○○
右當事人間因商業登記法事件，聲請人聲請停止執行，本院裁定如左：
    主      文
聲請駁回。
聲請程序費用由聲請人負擔。
    理      由
一、按原處分或決定之執行，將發生難於回復之損害，且有急迫情事者，當事人始得
    聲請行政法院裁定停止執行，但於公益有重大影響者，不在此限，行政訴訟法第
    一百十六條第三項固定有明文，惟仍以有原處分或決定存在為前提。又按行政訴
    訟法第四條第一項規定：人民因中央或地方機關之違法行政處分，認為損害其權
    利或法律上之利益，經依訴願法提起訴願而不服其決定者，得向高等行政法院提
    起撤銷訴訟。而此所謂行政處分，依訴願法第三條第一項規定係指中央或地方機
    關就公法上具體事件所為之決定或其他公權力措施而對外直接發生法律效果之單
    方行政行為而言。又按提起訴願，以有行政處分之存在為前提要件；所謂行政處
    分者，係指行政主體，基於職權，就具體事件，所為發生公法上法律效果之單方
    行政行為而言，至行政機關所為單純事實之敘述（或事實通知）或理由之說明，
    既不因該項敘述或說明而生何法律上之效果者，自非行政處分，人民即不得對之
    提起訴願及行政訴訟，行政法院（現改制為最高行政法院）四十四年判字第十八
    號、六十二年裁字第四十一號著有判例。
二、本件聲請意旨略以，聲請人前於民國八十五年間檢附法定相關證件資料申請「中
    原遊藝場」之營利事業登記，經相對人於八十五年三月二十日核准設立登記，八
    十六年一月十五日核發營利事業登記證，聲請人並於八十七年二月十二日申請遺
    失補發在案，有相對人桃商登字第００一一三三０一號營利事業登記證可稽。惟
    相對人九十二年四月十日府建商字第０九二００七七四九三號函，指稱依相對人
    聯合稽查小組九十二年四月九日稽查現場紀錄表（編號００五八四），聲請人所
    提示之桃商登字第００一一三三０一號營利事業登記證影本（統一編號0000
    0000）為全明遊藝場所登記立案（營業地址：楊梅鎮○○路六十七號二樓，
    負責人：鍾勝絃），且該證亦已於八十七年八月十二日經相對人核准歇業（註銷
    登記）在案，認聲請人違反「電子遊戲場業管理條例」第十五條規定即未依規定
    辦理營利事業登記證而擅自經營電子遊戲場業務，命聲請人於文到後立即停止營
    業，如有違反將依行政執行法規定辦理強制執行，如拒不停業，將依行政執行法
    第二十八條規定實施直接強制方法執行，如有自備發電機將予一併扣留等語。惟
    查聲請人於八十五年三月二十日即已合法取得「中原遊藝場」之營利事業登記證
    ，並於八十七年二月十二日申請補發在案，從未辦理歇業、撤銷營利事業登記證
    等情事，相對人認聲請人之營利事業登記證已註銷登記，命聲請人停止營業，將
    發生難於回復之損害，且有急迫情事，爰聲請裁定停止執行等語。
三、經查相對人九十二年四月十日府建商字第０九二００七七四九三號函主旨欄係記
    載：「台端未依規定辦理營利事業登記擅於中壢市○○路九十七號二樓經營電子
    遊戲場業務，請於文到後立即停止營業，如有違反將依行政執行法規定辦理強制
    執行．．．」等字樣，究其內容僅係通知聲請人於文到後立即停止營業，否則將
    依法執行，核其性質乃單純意思表示之通知，尚不對外發生准駁之法律上效果，
    聲請人之權利或利益亦未受有損害，揆諸前開法條規定及判例說明，即難謂其屬
    行政處分性質。是本件既無原處分，聲請人自無從據以聲請停止執行，依首揭說
    明，聲請人之聲請顯無理由，自應予以駁回。又聲請停止執行事件並非確定實體
    上權利之訴訟案件，聲請人所稱相對人九十二年四月十日府建商字第０九二００
    七七四九三號函內容有所違誤等實體上之主張，即無庸審酌，併此敘明。
據上論結，聲請人之聲請為無理由，依行政訴訟法第一百零四條、民事訴訟法第九十
五條、第七十八條裁定如主文。
中      華      民      國    九十二    年      五      月     三十     日
                            臺 北 高 等 行 政 法 院  第 四 庭
                                           審 判 長  法    官  鄭忠仁
                                                     法    官  楊莉莉
                                                     法    官  林育如
右為正本係照原本作成。
如不服本裁定，應於送達後十日內向本院提出抗告狀（須按他造人數附繕本）。
中      華      民      國    九十二    年      六      月      二      日
                                                     書 記 官  林如冰


司法院資訊處製作；財團法人民間司法改革基金會備份。
